【裁判字號】    90,交上易,157
【裁判日期】    900301
【裁判案由】    過失傷害等
【裁判全文】
臺灣高等法院臺南分院刑事判決               九十年度交上易字第一五七號  Ｃ
      上  訴  人
      即  被  告  甲  ○  ○
右上訴人因過失傷害等案件，不服臺灣嘉義地方法院八十九年度交易字第三０六號中
華民國八十九年十二月十五日第一審判決（起訴案號：臺灣嘉義地方法院檢察署八十
九年度偵字第五六一四號），提起上訴，本院判決如左︰
      主      文
上訴駁回。
      事      實
甲○○於民國（下同）八十九年九月十七日中午，在嘉義縣鹿草鄉豐稠村參加喜宴飲
用啤酒後，已達興奮之酒醉狀態，明知已不能安全駕駛動力交通工具，仍於酒後駕駛
車牌ＵＯ─一三七八號自用小客車，沿嘉義縣民雄鄉興南村往福興村方向行駛，途經
興南村頭橋郵局附近，本應注意車前狀況隨時採取必要之安全措施，及應注意當地時
速限制為四十公里，且依當時情形又無不能注意之情事，詎竟疏未注意，仍貿然以時
速六、七十公里之速度急馳，適有亦未注意轉彎車應讓直行車先行，而由乙○所騎之
車牌ＷＦＹ─七０六號輕型機車，自對向車道貿然左轉至其車道，致甲○○發現乙○
之機車時，已煞避不及而撞及乙○人車，乙○因而受有右側橈骨骨折之傷害。嗣經警
據報到場，發現其身上酒味甚為濃重，即依法對其以酒精濃度測定器採測得其呼氣所
含酒精濃度高達每公升０．五七毫克，始查悉全情。案經乙○訴由嘉義縣警察局民雄
分局報請臺灣嘉義地方法院檢察署檢察官偵查起訴。
      理      由
一、上訴人即被告甲○○右揭酒後超速駕車肇事，致告訴人乙○受傷之事實，已迭據
    其先後在警訊及歷次偵審中坦承不諱，核與告訴人先後在警訊及原審所指訴之情
    節相符，並有道路交通事故調查報告表、酒精濃度檢驗報告單、測試觀察紀錄表
    、及診斷證明書各一紙，附於警卷足稽。按行車速度，依標誌之規定；又汽車行
    駛時，駕駛人應注意車前狀況，並隨時採取必要之安全措施；且汽車駕駛人飲酒
    後吐氣超過每公升０．二五毫克以上者，不得駕車，道路交通安全規則第九十三
    條、第九十四條第三項、第一百十四條第二款，分別定有明文。被告為領有駕駛
    執照之汽車駕駛人，理應注意各該交通安全規則，且依當時情形，又無不能注意
    之情事，詎竟疏未注意，貿然超速前行，致煞避不及肇事使告訴人受傷，其過失
    之咎，委難辭卸。且其過失行為與告訴人之傷害間，亦具相當之因果關係。次按
    刑法上所謂「服用酒類不能安全駕駛動力交通工具」，觀察重點在於酒精對駕駛
    人，在交通工具高速動力運轉狀況下，維持身心整體應變能力的影響，而酒精對
    於人體之影響，在經驗科學上並不限於徹底麻醉身心，當血液酒精濃度（一般為
    呼氣酒精濃度的二百倍到二百三十倍）過高而造成酒精中毒時，即使只是每公升
    一百毫克（換算呼氣酒精濃度約為每公升零點五毫克）亦已足可影響駕駛安全。
    對此自然科學上所肯定之客觀實驗數據，法務部曾於八十八年五月十日，邀集行
    政院衛生署、中央警察大學等相關專業機構研商確認，並取呼氣酒精濃度每公升
    零點五五毫克之近似數值為個案事實認定參考，而以法八十八檢字第一六六九號
    函行文所屬機關供作刑事訴追依據，所採測定基準並不違背公知之經驗法則，如
    果根據通常生活上之客觀經驗，已不能確保駕駛人穩定而有效地操控動力交通工
    具，自屬法律所欲規範之對象，與駕駛人有無喝醉、神智是否清楚均無必然關連
    。本案被告酒後經測得之呼氣酒精濃度既高達每公升０‧五七毫克，亦顯已達不
    能安全駕駛動力交通工具之程度。綜上本件事證已甚明確，被告之犯行洵堪認定
    ，應予依法論科。
二、核被告所為，係犯刑法第一百八十五條之三之公共危險罪，及同法第二百八十四
    條第一項前段之過失傷害罪。其酒醉駕車，因而致人受傷，依法應負刑事責任，
    就其過失傷害部分，應依道路交通管理處罰條例第八十六條第一項之規定加重其
    刑。其所犯上開二罪，犯意各別，罪名互殊，應分論併罰。原審本於同上之見解
    ，適用刑法第一百八十五條之三（原判決據上論斷欄漏引應予補正）、第二百八
    十四條第一項前段、第十一條前段、第四十一條、第五十一條第五款，道路交通
    管理處罰條例第八十六條第一項，罰金罰鍰提高標準條例第一條前段、第二條，
    並審酌被告之素行、智識程度、過失程度、所生危害、犯後態度、及迄未與告訴
    人和解等犯罪一切情狀，就其所犯過失傷害罪量處有期徒刑三月，另所犯公共危
    險罪量處有期徒刑二月，並定其應執行刑為有期徒刑四月，及均諭知如易科罰金
    以三百元折算一日之標準。經核認事用法並無不合，量刑亦稱妥適。被告上訴意
    旨，指摘原判決量刑過重不當，為無理由，應予駁回。
三、據上論斷，應依刑事訴訟法第三百六十八條，判決如主文。
本案經檢察官林炎昇到庭執行職務。
中    華    民    國      九十      年      三      月      一          日
                                  臺灣高等法院臺南分院刑事第二庭
                                      審判長法官  林    永    茂
                                            法官  蘇    重    信
                                            法官  陳    清    溪
右正本證明與原本無異。
不得上訴。
                                      法院書記官  楊    清    旺
中    華    民    國      九十      年      三      月     二           日
附錄法條：
刑法第二百八十四條第一項前段：因過失傷害人者，處六月以下有期徒刑、拘役或五
                              百元以下罰金，致重傷者，處一年以下有期徒刑、
                              拘役或五百元以下罰金。
刑法第一百八十五條之三：服用毒品、麻醉藥品、酒類或其他相類之物，不能安全駕
                        駛動力交通工具而駕駛者，處一年以下有期徒刑、拘役或
                        三萬元以下罰金。


司法院資訊處製作；財團法人民間司法改革基金會備份。
